【裁判字號】    89,易,607
【裁判日期】    900330
【裁判案由】    詐欺
【裁判全文】
臺灣臺北地方法院刑事判決                          八十九年度易字第六七號
    公  訴  人  臺灣臺北地方法院檢察署檢察官
    被      告  丙○○
右列被告因詐欺案件，經檢察官提起公訴（八十八年度偵緝字第一二二一號），本院
判決如左：
    主  文
丙○○意圖為自己不法之所有，以詐術使人將本人之物交付，處有期徒刑肆月，如易
科罰金，以佰元折算壹日。
    事  實
一、丙○○明知己無資力，身上僅攜帶現款新臺幣（下同）二千餘元，又無其他支付
    工具，竟意圖為自己不法之所有，於民國八十八年四月二十四日晚上，攜友人六
    名，前往臺北市○○○路四一三號甲○○任職之玫瑰花餐廳，用餐消費計四萬一
    千元，迨結帳時，丙○○乃向甲○○佯稱，其父明日住院需款花用，並允諾翌日
    即清償，甲○○因而信以為真，陷於錯誤，乃允許丙○○簽發該消費款本票，並
    由甲○○背書保證，對玫瑰花餐廳就該票款負連帶保證責任，丙○○因而詐得在
    玫瑰花餐廳飲食價值四萬一千元之餐點。嗣甲○○依約至丙○○家收款時，竟遭
    丙○○家人拒絕，事後丙○○否認有至該餐廳消費，甲○○並遭玫瑰花餐廳追索
    該款，始知受騙。
二、案經被害人甲○○訴由臺灣臺北地方法院檢察署檢察官偵查起訴。
    理  由
一、訊據被告丙○○矢口否認有右揭詐欺犯行，辯稱伊並未至該餐廳消費云云。惟查
    ，被告於上開時、地前往消費簽帳之事實，業據告訴人甲○○到庭指訴綦詳，核
    與證人乙○○即玫瑰花餐廳總經理、證人許勝甯即與被告同往該餐廳消費之友人
    證述情節相符（見八十八年度偵緝字第一二二一號偵查卷第十九頁、第五十一頁
    反面、第五十二頁），並有商業本票一紙附卷可稽（同上開偵查卷第十四頁），
    被告上開辯稱顯屬卸責之詞，不可採信。而被告至餐廳用餐消費，佯稱其父住院
    需款花用，翌日即付款，事後則否認消費簽帳，顯見其自始即無付款之意，有詐
    騙告訴人之主觀犯意甚明，本件事證明確，被告犯行堪予認定，應依法論科。
二、核被告所為，係犯刑法第三百三十九條第一項之詐欺取財罪。公訴人雖認被告獲
    取財產上不法之利益，係犯同條第二項詐欺得利罪，惟被告消費用餐未付款，應
    係不法獲取該飲食之餐點，而非財產上不法之利益，公訴人認被告係犯詐欺得利
    罪，容有誤會，然被告用餐消費詐騙告訴人未付款之基本社會事實相同，起訴法
    條應予變更。爰審酌被告正值壯年，不思上進，以此不法方式獲取財物，暨參酌
    其犯罪動機、目的、手段平和、詐得財產價值四萬一千元、犯後猶卸責矯詞等一
    切情狀，量處如主文所示之刑，以示懲儆。末查，被告行為後，刑法第四十一條
    業已修正，並於九十年一月十日經總統公布，於九十年一月十二日生效，茲比較
    新舊法文修正之結果，其中原舊法第四十一條「犯最重本刑為三年以下有期徒刑
    以下刑之罪，而受六月以下有期徒刑或拘役之宣告，因身體、教育、職業或家庭
    之關係，執行顯有困難，得以一元以上三元以下折算一日，易科罰金」之規定，
    已經修正之新法擴大得易科罰金之範圍，凡「所犯最重本刑為五年以下有期徒刑
    之罪」，符合前開與舊法相同之其他要件下，即得易科罰金。本件被告所犯刑法
    第三百三十九條第一項之罪，為最重本刑五年以下有期徒刑之罪，適用新法得易
    科罰金，對被告而言，自較有利，爰依刑法第二條第一項前段之規定，適用裁判
    時新修正刑法第四十一條第一項之規定為易科罰金之諭知，併此敘明。
據上論斷，應依刑事訴訟法第二百九十九條第一項前段、第三百條，刑法第二條第一
項前段、第三百三十九條第一項、第四十一條第一項、罰金罰鍰提高標準條例第一條
前段、第二條，判決如主文。
本案經檢察官陳弘杰到庭執行職務
中    華    民    國      九十        年    三        月    三十        日
                                      臺灣臺北地方法院刑事第八庭
                                          法  官  鄭佾瑩
右正本證明與原本無異。
如不服本判決，應於判決送達後十日內，向本院提出上訴狀。
                                          書記官  何適熹
中    華    民    國      九十        年    四       月    三        日
附錄本案論罪科刑法條
刑法第三百三十九條第一項
意圖為自己或第三人不法之所有，以詐術使人將本人或第三人之物交付者，處五年以
下有期徒刑、拘役或科或併科一千元以下罰金。


司法院資訊處製作；財團法人民間司法改革基金會備份。
